【裁判字號】    92,交抗,121
【裁判日期】    920806
【裁判案由】    聲明異議
【裁判全文】
臺灣高等法院臺南分院刑事裁定            九十二年度交抗字第一二一號      Ｇ
      抗  告  人
      即受處分人  富聖交通企業有限公司
      代  表  人  乙  ○  ○
右列抗告人因違反交通管理處罰條例案件，不服臺灣臺南地方法院中華民國九十二年
五月二十日裁定（九十二年度交聲字第一二０號）提起抗告，本院裁定如左：
      主      文
抗告駁回。
      理      由
一、抗告意旨略以：抗告人所有之車牌號碼九Ｊ—九九九號營業貨運曳引車，於民國
    九十二年二月十四日凌晨兩點五十八分左右，由司機即抗告人所雇用之甲○○所
    駕駛，在行經國道一號高速公路北向二五八公里處時，為警攔查，並發現駕駛人
    甲○○係駕駛執照吊扣期間駕駛前述屬聯結車之營業貨運曳引車，乃當場開單舉
    發抗告人有雇用駕駛執照吊扣期間之駕駛人駕駛聯結車之違規行為，而依照道路
    交通管理處罰條例第二十一條之一第一項第七款之規定，裁處抗告人罰鍰新臺幣
    六萬元，並吊扣汽車牌照三個月，經聲明異議復遭裁定駁回。查：(一)抗告人於九
    十年二月一日起，雇用甲○○從事駕駛聯結車之工作，並當場查驗其駕照，並由
    此名司機出具同意書及契約書，抗告人始敢雇用此名司機，依此，抗告人已盡查
    證及注意管理之責任，然原裁定認此名司機之吊扣期間為九十一年五月一日起至
    九十二年十月三十一日止，而本件交通違規日期係九十二年二月二十四日，兩者
    相差有九月之久，此段期間抗告人皆未發現司機甲○○駕駛執照之實際狀態，難
    認抗告人已盡管理監督之責。(二)然站在抗告人之管理者立場論之，抗告人於九十
    年二月一日起雇用司機甲○○，而其駕照被吊扣之期間是九十一年五月一日起，
    兩者相差時間亦有十五個月之久，抗告人有足夠的理由相信自己雇用之司機，且
    期間此名司機表現良好，因此為減低員工之流動率，雙方培養互相信任之基礎是
    相當重要的，故抗告人在每月查驗司機駕照是否正常使用過程中，認以口頭詢問
    即可，而不疑司機是否未據實向公司報告，抗告人基於管理方式，而遭原審認抗
    告人未盡督責之說，難讓抗告人心服。綜上說明，原舉發通知書實有重大瑕疵，
    爰提起抗告，請將原裁定予以撤銷，更為合法之裁定云云。
二、按汽車駕駛人，駕駛聯結車，駕駛執照吊扣期間駕車者，處汽車所有人新臺幣四
    萬元以上八萬元以下罰鍰，並吊扣汽車牌照三個月，道路交通管理處罰條例第二
    十一條之一第一項第七款及第三項分別定有明文。其次，新修正增訂之道路交通
    管理處罰條例第二十一條之一第一項、第三項，規定聯結車等汽車所有人因駕駛
    人無照駕駛、駕照吊扣期間駕車等違規事由，亦應同受罰鍰之處罰，並吊扣該車
    之牌照，係因聯結車、大客車、大貨車等車輛，車體龐大堅固，載運貨物或人員
    之數量亦多，如駕駛不慎而發生交通事故，所造成之財物損失及人員傷亡情況，
    均比一般車輛肇事來得嚴重，故前開車輛行駛於道路上，對於其他用路人或車上
    之乘客而言，本具有較大之危險性；另前述車輛之駕駛人，客觀上復係為汽車所
    有人所使用，並接受汽車所有人之指示而為之服勞務，汽車所有人則因此而獲取
    車輛營運之利益，故右述車種之所有人對於所雇用之駕駛人原應負起嚴格監督管
    理之義務。基此，為加強上開大型車輛之行車安全，並期汽車所有人共負維護交
    通秩序及確保交通安全之責，如前述車輛之汽車駕駛人有道路交通管理處罰條例
    第二十一條之一第一項各款之違規情形時，除對於駕駛人予以處罰外，對汽車所
    有人亦科以罰鍰，並吊扣汽車牌照，應係維護交通秩序及確保交通安全所必要且
    適當之規定。
三、經查：
（一）本件抗告人即受處分人富聖交通企業有限公司並不否認其所有之車牌號碼九Ｊ
      —九九九號營業貨運曳引車（半聯結車），於九十二年二月十四日凌晨兩點五
      十八分左右，有由抗告人所雇用之司機甲○○所駕駛，且於行經國道一號高速
      公路北向二五八公里處時，為內政部警政署國道公路警察局第四警察隊警員攔
      查，並發現駕駛人甲○○係駕駛執照吊扣期間駕駛前述屬聯結車之營業貨運曳
      引車等情事，且有內政部警政署國道公路警察局公警局交字第Ｚ000000
      00號舉發違反道路交通管理事件通知書一份在卷可參。又本件右開違規屬聯
      結車之營業貨運曳引車司機甲○○之職業聯結車駕駛執照，自九十一年五月一
      日起，至九十二年十月三十一日止，乃係易處吊扣期間，亦有汽車駕照基本資
      料列印表一份存卷可佐，故抗告人所有之上述營業貨運曳引車，有於前開時、
      地，由駕駛執照於吊扣期間之駕駛人甲○○駕駛之違規事實，應可認定。
（二）抗告人富聖交通企業有限公司雖辯稱：該公司於九十年二月一日起雇用司機甲
      ○○，曾當場查驗其駕駛執照，然並未發現甲○○之駕駛執照有遭吊扣之情形
      ，且抗告人每月查驗甲○○之駕駛執照，亦均未發現有何遭吊扣之情事云云，
      並提出員工屢約同意書及僱用契約書等資為佐證。然如前述，本件營業貨運曳
      引車之駕駛人甲○○既為抗告人之受僱人，則抗告人對之本有嚴格監督管理之
      責，另因司機每日駕車在外行駛，違反道路交通管理處罰條例之行為，可能隨
      時發生，故抗告人對於駕駛人之違規情形，以及駕駛執照之實際使用狀態，亦
      有隨時查核注意之義務，尚非於雇用之初及每月查驗駕駛執照，即可認為汽車
      所有人已盡監督管理之責。況抗告人只需取得駕駛人之書面同意，則可據以隨
      時向監理機關申請查詢該職業駕駛人之違規情形，亦有交通部公路總局嘉義區
      監理所臺南監理站九十二年四月一日嘉監南字第０九二０００六七五八號函及
      交通部九十一年五月十四日交路字第０九一００三二四四０號書函（該書函說
      明四參照）各一份在卷可資參酌，且參以卷附本件抗告人所雇用之司機甲○○
      之汽車駕照基本資料，司機甲○○之駕駛執照易處吊扣期間，係自九十一年五
      月一日起，而本件違規日期則為九十二年二月二十四日，兩者相距已有九個月
      之久，此段期間抗告人竟均未發現司機甲○○之駕駛執照係吊扣期間，顯見抗
      告人並未積極利用相關查詢系統確實查驗司機甲○○駕駛執照之實際狀態，復
      參以司機甲○○之駕駛執照自九十年八月一日起，至九十一年二月二十八日止
      ，亦曾受易處吊扣之處分，是抗告人若已確實盡其對司機甲○○之管理監督責
      任，自應會知悉司機甲○○之駕駛執照連續被易處吊扣之事實，而對司機甲○
      ○嚴格監督、管理。因之，本件抗告人之上述管理方式，經核尚難認係已盡其
      對駕駛人應負之管理監督責任，而可主張依照道路交通管理處罰條例第二十一
      條之一第四項之規定據以免責。至抗告人所提出之員工屢（履）約同意書及僱
      書，則僅係抗告人與受雇司機間僱傭契約之相關民事約定事項，抗告人因本違
      規事件所受之損失，或可依照前述同意書及契約書之內容，向受雇司機請求民
      事上之損害賠償，然抗告人因本違規事件所應受之行政罰，則不因此而受到任
      何影響。從而，足見本件抗告人前開所辯，應均係卸責之詞，尚不足採。
四、綜上，抗告人富聖交通企業有限公司所有之車牌號碼九Ｊ—九九九號營業貨運曳
    引車（半聯結車），於右述時、地，雇用駕駛執照吊扣期間之司機甲○○駕駛而
    在道路上行駛之事實既可認定，而抗告人又為該營業貨運曳引車之汽車所有人，
    故移送機關即交通部公路局嘉義區監理所臺南監理站，據此並引用前開道路交通
    管理處罰條例第二十一條之一第一項第七款等規定，裁處抗告人罰鍰新臺幣六萬
    元，並吊扣其汽車牌照三個月，於法尚無不當。原審認為本件異議無理由，予以
    駁回，亦無不妥。抗告人之抗告，為無理由，應予駁回。
五、據上論結，應依道路交通案件處理辦法第二十六條，刑事訴訟法第四百十二條，
    裁定如主文。
中    華    民    國  九十二      年      八      月      六        日
                                  臺灣高等法院臺南分院刑事第三庭
                                      審判長法官  陳    義    仲
                                            法官  陳    清    溪
                                            法官  楊    子    莊
右正本證明與原本無異。
不得再抗告。
                                      法院書記官  王    全    龍
中    華    民    國      九十二      年      八      月      十一      日


司法院資訊處製作；財團法人民間司法改革基金會備份。
